【裁判字號】    97,台非,117
【裁判日期】    970306
【裁判案由】    違反毒品危害防制條例
【裁判全文】
最高法院刑事判決              九十七年度台非字第一一七號
上  訴  人  最高法院檢察署檢察總長
被      告  甲○○
上列上訴人因被告違反毒品危害防制條例案件，對於台灣高雄地
方法院中華民國九十六年八月十五日第一審確定判決（九十六年
度訴緝字第一一七號，起訴案號：台灣高雄地方法院檢察署九十
四年度毒偵字第七一二三號），認為違法，提起非常上訴，本院
判決如下：
    主  文
原判決撤銷。
甲○○連續施用第一級毒品，累犯，處有期徒刑柒月，減為有期
徒刑月又拾伍日，如易科罰金以銀元佰元即新台幣玖佰元折
算壹日，扣案之第一級毒品海洛因肆包（合計淨重點柒肆公克
），沒收銷燬之，吸食工具支、葡萄糖壹包、針筒壹支、夾鍊
袋拾個、鏟子貳支、水瓶壹支，均沒收之。又連續施用第二級
毒品，累犯，處有期徒刑肆月，減為有期徒刑貳月，如易科罰金
以銀元佰元即新台幣玖佰元折算壹日，扣案之第二級毒品甲基
安非他命壹包（鑑驗前毛重點柒公克，鑑驗後毛重點陸公克
），沒收銷燬之，殘渣袋個、注射針筒支、橡膠繩壹條，均
沒收之。應執行有期徒刑伍月，如易科罰金以銀元佰元即新台
幣玖佰元折算壹日，扣案之第一級毒品海洛因肆包（合計淨重
點柒肆公克）、第二級毒品甲基安非他命壹包（鑑驗前毛重點
柒公克，鑑驗後毛重點陸公克），均沒收銷燬之，吸食工具
支、葡萄糖壹包、針筒壹支、夾鍊袋拾個、鏟子貳支、水瓶壹
支、殘渣袋個、注射針筒支、橡膠繩壹條，均沒收之。
    理  由
非常上訴理由稱：「按判決不適用法則或適用不當者，為違背法
令，刑事訴訟法第三百七十八條定有明文。原判決意旨略以：中
華民國九十六年罪犯減刑條例（下稱減刑條例）雖於九十六年七
月十六日公布施行，然被告係因通緝到案，依減刑條例第五條，
不得減刑等語。惟按減刑條例第五條：『本條例施行前，經通緝
而未於中華民國九十六年十二月三十一日以前自動歸案接受偵查
、審判或執行者，不得依本條例減刑』，係指減刑條例施行前經
通緝，而於施行後尚在通緝之被告或受刑人，如未於九十六年十
二月三十一日以前自動歸案者，即不得減刑而言。非謂只要曾遭
通緝，不論何時經緝獲者，均不得減刑。故如於減刑條例施行前
通緝到案者，不論係緝獲或自動到案，只要罪刑符合減刑條例，
均在減刑之列，此有最高法院九十六年度台抗字第七０六、七三
五號裁定意旨可資參照。經查：受刑人甲○○因本件違反毒品危
害防制案件，於減刑條例施行前即九十五年二月八日，經台灣高
雄地方法院以九五年雄院隆刑承緝字第一三三號發佈通緝，並於
九十六年六月二十七日（按應係二十二日之誤）減刑條例施行前
緝獲歸案，有台灣高雄地方法院通緝書、通緝被告歸案證明書、
高雄市政府警察局小港分局通緝案件移送書及台灣高雄地方法院
檢察署刑案資料查註紀錄等各一份附卷可稽，揆諸上開說明，自
無減刑條例第五條所定不得減刑之適用。惟原判決不察，認被告
係因通緝到案，依減刑條例第五條，不得減刑，自有適用法則不
當之違法。案經確定，且不利於受刑人，爰依刑事訴訟法第四百
四十一條、第四百四十三條提起非常上訴，以資糾正。」等語。
本院按判決不適用法則或適用不當者，為違背法令，刑事訴訟法
第三百七十八條定有明文。又中華民國九十六年罪犯減刑條例於
九十六年七月十六日施行，其第五條規定：「本條例施行前，經
通緝而未於中華民國九十六年十二月三十一日以前自動歸案接受
偵查、審判或執行者，不得依本條例減刑。」係指九十六年七月
十六日同條例施行前經通緝，而未於同年十二月三十一日前自動
歸案者，不得依同條例減刑；如係於同條例施行前經通緝，而於
同條例施行前經緝獲歸案者，自無該條不得減刑規定之適用。原
判決認定被告甲○○係自九十四年七月二十五日晚間九時二十分
許回溯二十四小時內某時起，至九十四年八月三十日下午二時許
止，連續多次施用第一級毒品海洛因及第二級毒品甲基安非他命
，因而依毒品危害防制條例第十條第一項及第二項論處罪刑確定
。經核卷存資料，被告因逃匿，經台灣高雄地方法院於九十五年
二月八日發布通緝，九十六年六月二十二日經警緝獲到案，有通
緝書、高雄市政府警察局小港分局通緝案件移送書及撤銷通緝書
在卷可稽。故被告係九十六年七月十六日中華民國九十六年罪犯
減刑條例施行前經通緝，並於同條例施行前經緝獲歸案。依首揭
說明，並無同條例第五條不得減刑規定之適用。且被告施用毒品
之犯罪時間係在九十六年四月二十四日以前，復無同條例第三條
所列不予減刑之情形，自應依同條例第二條第一項第三款規定減
刑，方為適法。乃原判決疏未細察，遽以被告係通緝到案，不得
減刑為由，判決「甲○○連續施用第一級毒品，累犯，處有期徒
刑柒月，扣案之第一級毒品海洛因共肆包（合計淨重點柒肆公
克），沒收銷燬之；扣案之吸食工具支、葡萄糖壹包、針筒壹
支、夾鍊袋拾個、鏟子貳支、水瓶壹支，均沒收之。又連續施
用第二級毒品，累犯，處有期徒刑肆月，扣案之第二級毒品甲基
安非他命壹包（驗前毛重點柒公克，驗後毛重點陸公克），
沒收銷燬之；扣案之殘渣袋個、注射針筒支、橡膠繩壹條，
均沒收之。應執行有期徒刑拾月，扣案之第一級毒品海洛因肆包
（合計淨重點柒肆公克）、第二級毒品甲基安非他命壹包（驗
前毛重點柒公克，驗後毛重點陸公克），均沒收銷燬之；扣
案之吸食工具支、葡萄糖壹包、針筒壹支、夾鍊袋拾個、鏟
子貳支、水瓶壹支、殘渣袋個、注射針筒支、橡膠繩壹條，
均沒收之」，而未予減刑，顯有判決不適用法則之違背法令。案
經確定，且於被告不利，非常上訴意旨執以指摘，洵有理由，應
由本院將原判決撤銷，另行判決，依法予以減刑，並定其應執行
之刑及諭知易科罰金之折算標準，以資救濟。按非常上訴審應以
原確定判決所確認之事實為判決基礎，以審定原確定判決有無違
背法令。非常上訴審亦屬法律審，關於實體法上之事實，因其係
決定刑事責任之存否及刑罰權應予如何實現之問題，須經嚴格之
證明，非常上訴審自無從為必要之調查，而應受確定判決所認定
事實之拘束。本院爰依原判決所確認之事實，另為判決，附此說
明。另原審於判決後，以原判決正本誤繕為由，於九十六年十二
月三十一日裁定更正而刪除事實及理由欄四所記載「至中華民國
九十六年罪犯減刑條例雖於九十六年七月十六日公布施行，然本
件被告係因通緝到案，依中華民國罪犯減刑條例第五條，不得減
刑，附此敘明」。惟原判決既於事實及理由欄敘明被告犯罪不符
減刑規定，於原判決主文亦未諭知其減得之刑，應非有誤寫之顯
然錯誤，所為裁定更正內容顯已影響於全案情節與判決本旨，自
不發生效力，併予敘明。
據上論結，應依刑事訴訟法第四百四十七條第一項第一款但書，
毒品危害防制條例第十條第一項、第二項、第十八條第一項前段
，刑法第二條第一項前段、第十一條前段、九十四年二月二日修
正公布、九十五年七月一日施行前刑法第五十六條、第四十七條
、第四十一條第一項前段、第五十一條第五款、第三十八條第一
項第二款，中華民國九十六年罪犯減刑條例第二條第一項第三款
、第七條、第九條、第十條，九十五年五月十七日修正公布、九
十五年七月一日施行前罰金罰鍰提高標準條例第二條，判決如主
文。
中    華    民    國  九十七  年    三    月    六    日
                      最高法院刑事第七庭
                          審判長法官  洪  清  江
                                法官  石  木  欽
                                法官  韓  金  秀
                                法官  陳  晴  教
                                法官  李  錦  樑
      本件正本證明與原本無異
                                      書  記  官
中    華    民    國  九十七  年    三    月   十四   日
                                                Ａ
附錄條文：
毒品危害防制條例第十條第一項及第二項：
施用第一級毒品者，處六月以上五年以下有期徒刑。
施用第二級毒品者，處三年以下有期徒刑。


司法院資訊處製作；財團法人民間司法改革基金會備份。
